【裁判字號】    97,簡上,1074
【裁判日期】    980304
【裁判案由】    傷害等
【裁判全文】
臺灣板橋地方法院刑事判決            97年度簡上字第1074號
上  訴  人  丁○○
即  被  告
選任辯護人  宋國城律師
上列上訴人因傷害等案件，不服本院於中華民國97年7 月31日97
年度簡字第4976號第一審刑事簡易判決（起訴書案號：97年度偵
字第11899 號），提起上訴，本院管轄之第二審合議庭判決如下
：
    主  文
上訴駁回。
    事  實
一、丁○○於民國96年6 月20日晚間某時許，在臺北縣蘆洲市○○路188 巷2 弄4 號4 樓，因其父吳安心去世衍生之繼承問
    題與胞弟乙○○產生爭執，雖預見其母親戊○○○斯時正立
    於其身側，若在該房內揮動長形物品，將有傷及戊○○○之
    可能，竟仍基於如生此等結果亦不違其本意之傷害犯意，手
    持木棍隨意揮舞，終致戊○○○遭木棍擊傷並因而受有右手
    臂瘀傷（5X4 公分）之傷害。丁○○另於民國96年10月28日
    10時許，在多數人得以共見共聞之臺北縣蘆洲市○○路196
    號大門前，另因細故而與甲○○發生爭執後，竟基於公然侮
    辱之犯意，於甲○○、辛○○在場之情形下，以「出去賺（
    臺語）」、「出去被幹（臺語）」、「幹你娘（臺語）」、
    「破麻（臺語）」等語，公然辱罵甲○○、辛○○，足以減
    損甲○○、辛○○於社會上之聲譽。
二、案經戊○○○、甲○○、辛○○訴請臺灣板橋地方法院檢察
    署檢察官偵查起訴。
    事  實
一、證人甲○○、辛○○、庚○○、己○○之偵查證述，既均係
    在檢察官命其等具結後所為，而對偵查中之證人所述，若被
    告防禦權已藉其他方式加以保障，亦即對證人審判外陳述給
    予程序性的擔保與驗證後，則法例上多容許對質詰問之例外
    ，而允許被告用其他方式來檢驗該審判外陳述，是以刑事訴
    訟法於確立傳聞法則之同時，另亦設計了若干例外，此即同
    法第159 條之1 至之5 之規定，於此被告之對質詰問權雖受
    到一定程度之限制，惟如該審判外陳述之外觀有足夠可信性
    ，足以取代被告對質詰問權的檢驗，甚而為法院發現真實所
    需要，仍可例外認為該審判外陳述有證據能力。至司法院大
    法官會議釋字第582 號解釋所指「證人於審判中，應依法定
    程序，到場具結陳述，並接受被告之詰問，其陳述始得作為
    認定被告犯罪事實之判斷依據」，係指證人於審判中有傳喚
    之必要，經於審判程序傳喚作證時，應給予被告詰問權，如
    此該部分之證述內容始得作為認定被告犯罪事實之判斷依據
    ，而證人於偵查中之證述，如已符合刑事訴訟法第159 條之
    1 第2 項之規定，且經依法具結，其陳述自不因未經被告對
    質詰問，而不具證據能力，故被告丁○○之辯護人質疑證人
    甲○○、辛○○、庚○○、己○○於偵查時之證詞，因均未
    經被告對質詰問，其等證詞不得作為證據，參諸此處之說明
    可知應屬誤會，再者，辯護人僅不斷表示被告與證人等曾互
    告傷害，是否因此即必會導致交惡結果仍未見其釋明，所謂
    其等證言顯不可信之認定理由何在實屬有疑，證人甲○○、
    辛○○、庚○○、己○○之偵查所言自具證據能力。至本判
    決下列所引用之各項供述證據方法之證據能力，當事人於本
    院準備程序及審判期日中均未予爭執，且迄至言詞辯論終結
    前亦未再聲明異議，本院審酌該等供述資料作成時之情況，
    並無不宜作為證據之情事，依刑事訴訟法第159 條之5 之規
    定，均得作為證據。
二、被告丁○○矢口否認有何傷害及公然侮辱之犯行，辯稱：伊
    不可能傷害自己之母親，戊○○○可能是當天在推乙○○進
    房間以阻伊等爭執時，自己不慎遭房門壓傷右手；伊亦未曾
    於96年10月28日前往臺北縣蘆洲市○○路196 號，當天伊反
    係遭庚○○及其子己○○所傷云云。辯護人則以：被告與戊○○○、甲○○、辛○○間之相關糾紛，早即於另案即鈞院
    97年度易字第1368號審理程序，與本案偵查之中相互撤回告
    訴，被告所涉傷害與公然侮辱罪既均屬告訴乃論之罪，被害
    人之告訴或已撤回，或不合法，自皆應改諭知不受理之判決
    等語為被告辯護。
三、經查：
（一）辯護人雖認被告所涉罪名之訴追條件有所欠缺，然依本案
      偵查卷內相關資料所載，戊○○○先係於96年10月30日前
      往臺灣板橋地方法院檢察署就被告前開傷害犯行提出告訴
      ，後再於97年2 月4 日追加告訴被告前於96年10月28日另
      涉及之毀損罪嫌，此有偵查卷所附詢問筆錄與刑事補充及
      追加告訴狀可供參照，嗣於97年4 月21日偵查中戊○○○
      雖委由告訴代理人張永昌律師當庭表示撤回原先毀損之告
      訴，惟觀諸當日訊問筆錄，除此之外，別即未有戊○○○
      同時另對被告所涉傷害犯行部分一併撤回告訴之任何記載
      ，經質以此情，證人戊○○○更於本院審理時明確表示仍
      另因96年10月28日，在臺北縣蘆洲市○○路196 號3 樓前
      欲追究被告傷害刑責，是被告傷害犯行部分之訴追條件應
      無欠缺此點已可認定。又被告與甲○○、辛○○間，固曾
      所起爭執，而互就對方之毀損、傷害等罪嫌提出告訴，嗣
      並於該案繫屬本院之97年度易字第1368號審理程序中撤回
      原有告訴，而經本院對其等諭知公訴不受理判決確定，然
      遍查依職權調得之該案偵審卷證，斯時甲○○、辛○○並
      未對當日被告之侮辱犯行提出告訴，況衡以此與前案甲○○、辛○○曾行提告復又撤回之毀損、傷害部分，行為間
      既屬明顯可分，是甲○○、辛○○於本案另對被告公然侮
      辱犯行表示訴究之意，實非法所不許，辯護人前開推認容
      有誤會，本院自亦得對被告同日所涉公然侮辱犯行部分為
      實體審理及判決。
（二）被告對其被訴事實雖作如上辯稱，然查，被告確有於96年
      6 月20日晚間某時，在臺北縣蘆洲市○○路188 巷2 弄4
      號4 樓，因與乙○○發生爭執，隨即手持木棍任意揮舞，
      致擊中戊○○○使其受有右手臂瘀傷（5X4 公分）之結果
      此情，業據證人戊○○○於檢察事務官詢問時指訴甚詳，
      戊○○○與被告乃係母子關係，彼此既難有何仇恨可言，
      要無設詞誣陷己身骨肉，誣其入罪之理，而觀其所述，亦
      與證人甲○○之偵查、本院審理結證所言，及證人乙○○
      審理時具結證述之前後經過幾無出入，並有戊○○○之診
      斷證明書1 紙存卷可查，況被告聲請本院傳喚之證人吳耀
      生、丙○○、黃玉峰，如非陳稱未當場目擊衝突情形，即
      係以推測方式表示戊○○○之傷「可能」係自己不慎遭房
      門夾傷，自無從憑為有利被告認定之依據。
（三）又被告係如何以事實欄所載言語公然侮辱甲○○、辛○○
      ，亦據證人甲○○、辛○○迭於偵查與本院審理時到庭指
      證綦詳，核與證人庚○○、己○○分於偵、審程序具結證
      述之情節大致符合，被告與辯護人另雖以上開證人與被告
      存在對立關係，證言或有偏頗，然卻始終未能就證人等何
      以願承擔誣告、偽證較重刑責之風險，只為使被告遭追究
      其公然侮辱之犯行此點提出合理解釋，況證人等指稱被告
      叫罵之際，本非深夜而係白天，該地復屬公開場合，被告
      另行尋覓在場人士支持己身所辯，何難之有，如此更可輕
      易戳破前述證人之捏造謊言，詎被告非但未積極為此，除
      先以從未出現該處空口反駁，後又翻異改稱雖曾在場但無
      任何侮辱言語，此等存有矛盾之前後說詞而為置辯外，其
      所聲請傳喚之證人吳耀生，一方面表示被告確曾到場「叫
      囂」，竟又能另行作出「被告是在跟他們理論，沒有罵」
      文義上顯見扞格之證詞，對照證人吳耀生在檢察官問及：
      「你的意思是甲○○修養不好？被告修養好，不會罵人？
      」之時，明白答稱之：「對，被告不會亂罵人」，及檢察
      官又問：「甲○○罵人，被告都只會很有修養的說不要亂
      來？」，證人吳耀生再陳稱之：「是」等語，究係何人所
      述較為偏頗且無可信，已屬顯而易見。綜上，本案被告傷
      害戊○○○，及公然侮辱甲○○、辛○○之犯行均洵堪認
      定，應予依法論科。
四、按家庭暴力防治法所稱家庭暴力，係指家庭成員間實施身體
    或精神上不法侵害之行為，所稱家庭暴力罪，係指家庭成員
    間故意實施家庭暴力行為而成立其他法律所規定之犯罪，家
    庭暴力防治法第2 條第1 款、第2 款分別定有明文。查戊○○○為被告之直系血親尊親屬，甲○○、辛○○分為被告之
    胞姐與外甥女，與被告分別具有旁系血親二親等、三親等關
    係等情，既為其等所不否認，且有戶役政查詢資料存卷可稽
    ，足認被告與戊○○○、甲○○、辛○○各具有家庭暴力防
    治法第3 條第3 款、第4 款之家庭成員關係。核被告所為，
    係犯刑法第277 條第1 項之普通傷害罪，並應依同法第280
    條之規定加重其刑；被告另犯刑法第309 條第1 項之公然侮
    辱罪。被告以一行為同時辱罵甲○○、辛○○，侵害兩人名
    譽法益，為同種想像競合，應依刑法第55條規定，從一重處
    斷。被告所犯前揭兩罪，均屬對家庭成員間實施身體上及精
    神上不法侵害行為，自亦該當家庭暴力罪，惟因家庭暴力防
    治法之上開條文並無罰則規定，是以此部分傷害、公然侮辱
    犯行僅依刑法之前開規定予以論罪科刑即可。被告所犯2罪
    間，犯意各別，行為互殊，罪名有異，應分論併罰。
五、原審以被告罪證明確，因而適用刑事訴訟法第499 條第1 項
    前段、第3 項、第454 條第2 項、刑法第277 條第1 項、第
    280 條、第309 條第1 項、第55條、第41條第1 項前段、第
    51條第6 款，刑法施行法第1 條之1 第1 項、第2 項前段之
    規定，並審酌被告不思以理性途徑解決家庭爭執，罔顧人倫
    情義使用暴力，使其母遭受傷害，並貶抑甲○○、辛○○之
    社會人格尊嚴，衡量其迄未與被害人達成和解，甚一再否認
    犯行等一切情狀，分別量處傷害直系血親尊親屬身體之行為
    拘役50日，另量處公然侮辱部分拘役20日之刑期，兼諭知以
    新臺幣1,000 元折算1 日之易科罰金折算標準，並定應執行
    拘役60日與如上易科罰金折算標準，經核其認事用法均無違
    誤，量刑亦稱妥適，被告上訴意旨空言否認相關犯行，指摘
    原判決不當云云，為無理由，應予駁回。
據上論斷，應依刑事訴訟法第455 條之1 第1 項、第3 項、第36
8條，判決如主文。
本案經檢察官蘇振文到庭執行職務。
中    華    民    國    98    年    3     月    4     日
                  刑事第五庭審判長  法  官  胡堅勤
                                    法  官  林家賢
                                    法  官  盧軍傑
上列正本證明與原本無異。
不得上訴。
                                    書記官  周玉茹
中    華    民    國    98    年    3     月    5     日
附錄本案論罪科刑法條全文：
刑法第277條第1項：
傷害人之身體或健康者，處3 年以下有期徒刑、拘役或1,000 元
以下罰金。
刑法第280條：
對於直系血親尊親屬，犯第277 條或第278 條之罪者，加重其刑
至2分之1。
刑法第309條第1項：
公然侮辱人者，處拘役或300元以下罰金。


司法院資訊處製作；財團法人民間司法改革基金會備份。
